【裁判字號】    94,訴,2817
【裁判日期】    950127
【裁判案由】    妨害公務等
【裁判全文】
臺灣板橋地方法院刑事判決              94年度訴字第2817號
聲  請  人  臺灣板橋地方法院檢察署檢察官
被      告  丙○○
上列被告因妨害公務等案件，經檢察官聲請以簡易判決處刑（九
十四年度偵字第九二七三號），惟本院認不宜以簡易判決處刑（
九十四年度簡字第三八二０號），改依通常程序審理，被告於本
院準備程序中就被訴事實為有罪之陳述，經告知被告簡式審判程
序之旨，並聽取當事人之意見後，合議庭裁定由受命法官獨任進
行簡式審判程序，判決如下：
    主    文
丙○○意圖為自己不法之所有，而搶奪他人之動產，處有期徒刑
柒月。又損壞公務員職務上掌管之物品，處有期徒刑參月。又以
加害財產之事，恐嚇他人致生危害於安全，處拘役貳拾日，如易
科罰金，以參佰元折算壹日。前開有期徒刑部分應執行有期徒刑
玖月。
    犯罪事實
一、丙○○前於民國九十二年間因公共危險案件，經臺灣彰化地
    方法院於九十二年五月十三日以九十二年度簡字第四三號判
    處有期徒刑五月，如易科罰金，以三百元折算一日，緩刑三
    年，於九十二年六月八日確定（於本案不構成累犯）。詎於
    緩刑期間內猶不知檢束慎行，於九十四年五月三十日凌晨二
    時十五分許，酒後（惟尚未達心神喪失或精神耗弱之程度）
    前往址設臺北縣三重巿正義北路三三０號盈欣生鮮超巿，向
    該超巿店員甲○○表示欲以賒款方式購買啤酒遭拒，該超巿
    店長乙○○聞聲前來亦斷然拒絕丙○○賒款，丙○○竟基於
    意圖為自己不法所有之犯意，乘甲○○、乙○○不及防備之
    際，逕自徒手奪取置於該超巿冰箱內之臺灣啤酒三瓶（合計
    價值新臺幣一百零八元），得手後欲離開現場時，旋為甲○○、乙○○二人制止並報警到場處理。詎臺北縣政府警察局
    三重分局厚德派出所警員鍾文榮據報抵達現場後，立即依法
    逮捕丙○○並將其押解進入警用巡邏車欲帶回派出所調查時
    ，丙○○竟基於損壞公務之犯意，與警員鍾文榮發生拉扯，
    又以腳踢前開警車右後車門（檢察官聲請簡易判決處刑書誤
    載為「右後車窗」），致該車門上緣橡皮墊損壞脫落而不堪
    使用。嗣丙○○遭押解返回臺北縣政府三重分局厚德派出所
    時，復起意基於恐嚇之犯意，對甲○○、乙○○恫稱伊交保
    出獄後，讓渠等商店無法生存下去等加害他人財產（檢察官
    聲請簡易判決處刑書贅載「身體」）之事恐嚇甲○○、乙○○，致其二人心生畏懼。
二、案經臺北縣政府警察局三重分局報請臺灣板橋地方法院檢察
    署檢察官聲請簡易判決處刑，惟本院認不宜以簡易判決處刑
    ，改依通常程序審理，丙○○於本院準備程序中就被訴事實
    為有罪之陳述，經告知丙○○簡式審判程序之旨，並聽取當
    事人之意見後，合議庭裁定由受命法官獨任進行簡式審判程
    序。
    理    由
一、經查，被告丙○○對於在前述時間及地點不顧被害人即盈欣
    生鮮超巿負責人乙○○、店員甲○○反對，強行徒手奪取置
    於該超巿冰箱內之臺灣啤酒三瓶，嗣在遭警押解進入警用巡
    邏車時，又以腳踢該警車車門，導致該車門上緣橡皮墊損壞
    脫落而不堪使用，復在派出所時，向被害人乙○○、甲○○
    二人恫稱伊交保出獄後，讓渠等商店無法生存下去之語等事
    實，均在警詢、偵查中及本院審理時自白不諱（見臺灣板橋
    地方法院檢察署九十四年度偵字第九二七三號偵查卷第十二
    頁至第十三頁、第二十四頁至第二十五頁及本院九十四年十
    二月二十七日簡式審判筆錄），並經被害人乙○○、甲○○
    於警詢時指述明確（見同上偵查卷第七頁至第十頁），復有
    贓物認領保管單、酒測值列印單影本各一紙及警用巡邏車車
    門遭損壞照片、被告搶奪財物照片各一幀附卷可資佐證（見
    同上偵查卷第十六頁至第十八頁），足認被告自白確與事實
    相符。是本案事證明確，被告犯行堪以認定，應予依法論罪
    科刑。
二、核被告所為，係犯刑法第三百二十五條第一項之搶奪罪、同
    法第一百三十八條之損壞公務員職務上掌管物品罪以及同法
    第三百零五條之恐嚇危害安全罪。至原聲請意旨雖認被告未
    經被害人甲○○同意，擅取前開超巿內臺灣啤酒三瓶之行為
    ，係犯刑法第三百二十條第一項之普通竊盜罪嫌等語。惟按
    刑法搶奪罪，係指公然奪取而言。若乘人不備竊取他人所有
    物，並非出於公然奪取者，自應構成竊盜罪，最高法院二十
    二年上字第一三三四號判例意旨參照。次按刑法上之竊盜罪
    係以乘人不知秘密竊取他人之動產為成立要件，如係乘人不
    備公然奪取他人支配下之財物，則為搶奪而非竊盜，而搶奪
    時不免施用暴行，僅未達使人不能抗拒程度而已。又刑法第
    三百二十五條第一項所稱之「搶奪」，係指乘人不備或不及
    抗拒而公然攫取他人支配範圍以內之物，移轉於自己實力支
    配下之行為而言。惟搶奪行為雖係施用不法腕力，自財物所
    持人支配範圍內移轉於自己之所持，然並不以直接對被害人
    之身體施加不法腕力，或與被害人互相拉扯為必要。茍其出
    手攫奪財物之情形已達共見共聞或不畏見聞之狀況，而不掩
    形聲，急遽攫取者，仍不失為搶奪。又搶奪罪之乘人不備或
    不及抗拒而掠取財物者，不以直接自被害人手中奪取為限。
    即以和平方法取得財物後，若該財物尚在被害人實力支配之
    下而公然持物逃跑，以排除其實力支配時，仍不失為乘人不
    備或不及抗拒而掠取財物，應成立搶奪罪（最高法院七十四
    年度臺上字第五０一一號、九十一年度臺上字第六七五三號
    及八十二年度臺上字第二四四五號裁判意旨參照）。查本案
    被告明知被害人甲○○、乙○○均斷然拒絕其賒款之要求，
    其未付款即無取走店內任何商品之權利，猶在被害人甲○○
    、乙○○目視下卻不及防備之際，逕自攫取置於冰箱內之啤
    酒，移轉於自己實力支配之下，則其出手奪取財物顯不畏他
    人見聞，自應以刑法搶奪罪相繩；縱被告未直接對被害人甲○○、乙○○之身體施加不法腕力，或與其二人發生拉扯，
    亦不失為搶奪行為。是原聲請意旨認被告未對被害人甲○○
    、乙○○施用強制力而有妨害渠等自由之情，並非搶奪，應
    認係竊取行為等語，容有誤會；惟原起訴法條業經蒞庭公訴
    檢察官於本院準備程序中當庭變更為刑法第三百二十五條第
    一項之搶奪罪，並當庭告知被告變更後之罪名（均見本院九
    十四年十二月二十七日準備程序筆錄），本案之審理自應以
    蒞庭公訴檢察官更正後之法條為據，本院即無庸變更起訴法
    條，附此敘明。被告所犯上揭三罪間，罪名有異，犯意各別
    ，應予分論併罰。爰審酌被告因酒後導致判斷及控制能力下
    降，一時失慮而罹犯本案罪行，其犯罪後均坦承犯行，深具
    悔意，犯後態度良好，且已獲被害人諒解（見同上偵查卷第
    三十一頁反面），兼衡其犯罪動機、目的、生活狀況、智識
    程度、所生危害等一切情狀，分別量處如主文所示之刑，並
    就拘役部分諭知易科罰金之折算標準以及就有期徒刑部分定
    應執行之刑，以資懲儆。
據上論斷，應依刑事訴訟法第四百五十二條、第二百七十三條之
一第一項、第二百九十九條第一項前段，刑法第三百二十五條第
一項、第一百三十八條、第三百零五條、第四十一條第一項前段
、第五十一條第五款，罰金罰鍰提高標準條例第一條前段、第二
條，判決如主文。
本案經檢察官陳鴻濤到庭執行職務。
中    華    民    國    95    年    1     月    27    日
                  刑事第七庭  法  官  王  瑜  玲
上列正本證明與原本無異。
如不服本判決，應於判決送達後10日內向本院提出上訴狀（應附
繕本），上訴於臺灣高等法院。
中    華    民    國    95    年    1     月    27    日
                              書記官  黃  頌  棻
附錄本案論罪科刑法條全文：
中華民國刑法第三百二十五條
（普通搶奪罪）
意圖為自己或第三人不法之所有，而搶奪他人之動產者，處六月
以上五年以下有期徒刑。
因而致人於死者，處無期徒刑或七年以上有期徒刑，致重傷者，
處三年以上十年以下有期徒刑。
第一項之未遂犯罰之。
中華民國刑法第一百三十八條
（妨害職務上掌管之文書物品罪）
毀棄、損壞或隱匿公務員職務上掌管或委託第三人掌管之文書、
圖畫、物品，或致令不堪用者，處五年以下有期徒刑。
中華民國刑法第三百零五條
（恐嚇危害安全罪）
以加害生命、身體、自由、名譽、財產之事，恐嚇他人致生危害
於安全者，處二年以下有期徒刑、拘役或三百元以下罰金。


司法院資訊處製作；財團法人民間司法改革基金會備份。
